【裁判字號】    89,上易,769
【裁判日期】    890330
【裁判案由】    動產擔保交易法
【裁判全文】
臺灣高等法院刑事判決                            八十九年度上易字第七六九號
    上  訴  人  臺灣新竹地方法院檢察署檢察官
    被      告  甲○○
右上訴人因被告違反動產擔保交易法案件，不服臺灣新竹地方法院八十八年度易字第
九九七號，中華民國八十八年十二月二十七日第一審判決（起訴案號：臺灣新竹地方
法院檢察署八十八年度偵字第七二一四、七三九二號）提起上訴，本院判決如左：
    主  文
上訴駁回。
    理  由
一、本案經本院審理結果，認第一審判決對被告甲○○為無罪之諭知，核無不當，應
    予維持，並引用第一審判決書記載之證據及理由（如附件）。
二、檢察官上訴意旨略以：原審採信被告之辯詞而認被告無不法利益意圖，於判決中
    並未說明其理由。嗣後許靖法之母將積欠之分期款繳清，並非即可認定被告並無
    不法利益之意圖。況告訴人提出之買賣契約書上，被告署名為買受人、許靖法為
    連帶保證人，原審僅依許靖法之母將積欠貸款清償，率爾推論許靖法為實際之買
    受人，似嫌牽斷。另參以被告於偵審程序中已自承有遷離約定住處之事實，從而
    被告犯行殊可認定，是以原審諭知被告無罪，即有認定事實不依證據、所為推論
    未依論理法則之違法云云。
三、惟查：被告甲○○固為名義上之買受人，然自交車之日起，系爭之自小客車均由
    被告前夫許靖法使用，即使於二人離婚後，雙方協議仍由許靖法使用自小客車並
    繼續繳納分期款，嗣許靖法未繼續繳納分期付款，告訴人通知連帶保證人即許靖
    法之母李石妹後，即由李石妹將所餘款項繳清等情，業據證人許李石妹於原審到
    庭證述屬實，並有被告換發之國民身分證影本、匯款申請書、清償證明書、和解
    書及告訴人提出之附條件買賣契約書暨其他約定事項、動產擔保交易附條件買賣
    設定登記申請書各一份在卷可證。且告訴代理人卜峰棋亦於原審到庭陳稱迄至八
    十八年六月十五日前，被告均按期繳納分期款無訛。據此被告於八十八年六月十
    五日時已繳分期付款二十一期，超過一半以上，而連帶保證人李石妹受通知後又
    迅即將所餘款項一次還清，足見被告並非故意不繳分期付款，實因離婚後連繫不
    周所致，尚難認其故意將分期付款之車輛遷移及有何不法利益之意圖，原審因之
    為被告無罪之諭知，並無不合。檢察官上訴意旨執前詞指摘原判決不當，核無理
    由，應予駁回。
三、據上論結，爰依刑事訴訟法第三百七十三條、第三百六十八條之規定，判決如主
    文。
本案經檢察官覃正祥到庭執行職務。
中     華     民     國    八十九   年       三       月      三十      日
                             臺灣高等法院刑事第四庭
                                 審判長法  官  蔡  永  昌
                                       法  官  陳  榮  和
                                       法  官  李  得  灶
右正本證明與原本無異。
不得上訴。
                                       書記官  廖  艷  莉
中     華     民     國    八十九   年       四       月       一       日
附件：
臺灣新竹地方法院刑事判決                        八十八年度易字第九九七號
    公  訴  人  臺灣新竹地方法院檢察署檢察官
    被      告  甲○○  女  三十一歲（民國○○○年○月○○日生）
                        身分證統一編號：Ｊ二二一一九三一號
                     住新竹縣竹北市○○路二七七巷二三號三樓
                        現居新竹市○○路一六六號八樓之三
右列被告因違反動產擔保交易法案件，經檢察官提起公訴（八十八年度偵字第七二一
四號、七三九二號），本院判決如左︰
    主  文
甲○○無罪。
    理  由
一、公訴意旨略以：被告甲○○於民國八十六年九月八日（起訴書誤載為同年月五日
    ），以動產擔保交易附條件買賣之方式，向告訴人福灣企業股份有限公司（以下
    簡稱福灣公司）購買車牌號碼ＬＯ─七七九一號、一九九七年份福特六和自用小
    客車一輛，為動產擔保交易之債務人，並約定除頭期款新台幣（下同）一萬元外
    ，餘款分三十六期給付，自八十六年十月十五日起至八十九年九月十五日止，每
    月應各給付一萬二千六百八十二元，標的物即前開自用小客車則存放在新竹市○
    區○○街一六五巷二三號，在價金未付清前，標的物所有權仍屬出賣人即告訴人
    福灣公司所有，買受人僅得依約占有使用，不得任意遷移、出賣、出質、移轉、
    抵押或為其他處分。詎其竟意圖為自己不法之利益，自八十八年七月起即拒不繳
    納分期款，並未經同意，擅自將標的物即前開自用小客車遷移逃匿不知去向，致
    生損害於債權人即告訴人福灣公司，因認被告涉有違反動產擔保交易法第三十八
    條之罪嫌等語。
二、按犯罪事實應依證據認定之，無證據不得推定其犯罪事實，刑事訴訟法第一百五
    十四條定有明文。又認定被告有罪之事實應憑證據；如未能發現相當之證據，或
    證據不足以證明時，自不能以推測或擬制之方法，以為裁判之基礎。次按，動產
    擔保交易法第三十八條之罪，係以行為人即動產擔保交易之債務人，意圖不法之
    利益，將標的物遷移、出賣、出質、移轉、抵押或為其他處分，致生損害於債權
    人，為其構成要件。如行為人並無不法利益之意圖，縱有遷移、出賣、出質、移
    轉、抵押或為其他處分之行為，亦僅屬民事問題，尚與該罪之構成要件有間。
三、公訴人認被告涉有違反動產擔保交易法第三十八條之罪嫌，無非係以告訴人福灣
    公司代理人謝旻吉之指述，並有附條件買賣契約書暨其他約定事項、動產擔保交
    易附條件買賣設定登記申請書在卷可稽等為其主要論據。惟訊據被告固不否認有
    前揭以動產擔保交易附條件買賣之方式向告訴人福灣公司購買車牌號碼ＬＯ─七
    七九一號自用小客車一輛，並將該自小客車交予前夫許靖法使用等情，然堅詞否
    認有違反動產擔保交易法犯行，並辯稱：伊並無不法利益之意圖，緣伊係與前夫
    許靖法共同以伊之名義購買前開自用小客車，然該自用小客車平常均係伊前夫許
    靖法在使用，且迄至八十八年六月十五日止，伊與前夫許靖法均按期繳納分期款
    。嗣於八十八年七月間，伊與前夫許靖法一同由新竹市○區○○街一六五巷二三
    號原住處搬遷至新竹縣竹北市○○路二七七巷二三號三樓後，二人旋即離婚，前
    開自用小客車則由許靖法繼續使用，許靖法並表示由其繼續繳納分期款，伊乃又
    獨自遷至新竹市○○路一六六號八樓之三居住。詎許靖法自八十八年七月起未再
    繼續繳納分期款，告訴人福灣公司即通知連帶保證人即許靖法之母許李石妹，而
    許李石妹接獲通知後，隨即將所餘未清償之車款繳清等語。經查，本件動產擔保
    交易附條件買賣契約約定標的物即前開自用小客車存放之處所新竹市○區○○街
    一六五巷二三號（即被告與其前夫許靖法之原住所），嗣於八十八年七月間，被
    告與其前夫許靖法一同遷至新竹縣竹北市○○路二七七巷二三號三樓居住後，二
    人旋即離婚，而被告之前夫許靖法雖表示由其繼續繳納分期款，然被告之前夫許
    靖自八十八年七月間並未依約繳納分期款。嗣告訴人福灣公司於八十八年九月間
    通知連帶保證人即許靖法之母許李石妹，而許李石妹接獲通知後，隨即於八十八
    年十月二十日將所餘未清償之車款繳清等情，業據證人許李石妹到庭證述明確，
    並有被告換發之國民身分證影本、匯款申請書、清償證明書、和解書及告訴人提
    出之附條件買賣契約書暨其他約定事項、動產擔保交易附條件買賣設定登記申請
    書各一份在卷可稽。而告訴代理人卜峰棋亦到庭陳稱迄至八十八年六月十五日前
    ，被告均按期繳納分期款無訛。據此，被告雖將前開自用小客車交由其前夫許靖
    法使用，然迄至八十八年六月間均按期繳納分期款，惟嗣後因與前夫許靖法離婚
    ，並約定由其前夫許靖法繼續繳納分期款，足見被告並無何不法利益之意圖甚明
    。至被告之前夫許靖法未依約繳納分期款，則應屬單純之民事糾葛。綜上，被告
    雖將標的物即前開自用小客車交由其前夫許靖法使用，惟其主觀上既無何不法利
    益之意圖，自與動產擔保交易法第三十八條規定之構成要件有間。此外，復查無
    其他積極證據足資證明被告有何違反動產擔保交易法之情事，應認為被告之犯罪
    尚屬不能證明，爰依法為其無罪判決之諭知。
據上論斷，應依刑事訴訟法第三百零一條第一項，判決如主文。
本案經檢察官許麗美到庭執行職務。
中      華      民      國      八十八      年  十二     月  二十七    日
                                      臺灣新竹地方法院刑事第二庭
                                          法  官  汪  銘  欽
右正本證明與原本無異
如不服本判決書應於送達後十日內向本院提出上訴狀（應附繕本），上訴於台灣高等
法院。
                                          書記官  鄭  敏  郎
中      華      民      國      八十八      年  十二     月  二十七    日


司法院資訊處製作；財團法人民間司法改革基金會備份。
